臺灣臺中地方法院刑事判決
111年度交簡上字第125號
上  訴  人  臺灣臺中地方檢察署檢察官
被      告  林佳儀


選任辯護人  陳玉芬律師
上列上訴人因被告過失傷害案件，不服本院中華民國111年3月25
日所為之111年度交簡字第169號第一審刑事簡易判決(起訴案號
：110年度偵字第41144號)，提起上訴，本院管轄第二審之合議
庭判決如下：
    主    文
原判決撤銷。
乙○○犯過失傷害罪，處有期徒刑貳月，如易科罰金，以新臺幣壹
仟元折算壹日。
    犯罪事實
一、乙○○於民國110年4月22日7時22分許，駕駛車牌號碼0000-00
    號自用小客車，由臺中市西屯區中油青海路加油站駛出，沿
    河南路由西屯路往智惠街方向行駛，其自該處外側車道駛入
    內側車道時，本應注意起駛前應顯示方向燈，注意前後左右
    有無障礙或車輛行人，且變換車道時，應讓直行車先行，而
    當時天候晴、日間自然光線、視距良好、柏油路面乾燥、無
    缺陷及障礙物，客觀上並無不能注意之情事，竟疏未注意及
    此，起駛後即貿然往內側快車道行駛，適丙○○騎乘車牌號碼
    000-0000號普通重型機車，亦應注意機車行駛在已劃分快慢
    車道之道路，雙向道路應在最外側快車道及慢車道行駛，竟
    疏未注意及此，而沿同向內側快車道直行至該處，見狀閃避
    不及，兩車因而發生碰撞，丙○○人車倒地，致其受有頭部臉
    部擦傷、唇擦傷、裂齒、未明示側性手部擦傷、膝部擦傷、
    右側小腿擦傷等傷害。嗣乙○○肇事後留在現場，在有偵查犯
    罪職權之機關或公務員尚未發覺何人肇事前，即向前來處理
    本案道路交通事故之員警供承其為肇事人，自首並接受裁判
    ，始查悉上情。
二、案經丙○○訴由臺中市政府警察局第六分局報告臺灣臺中地方
    檢察署檢察官偵查起訴。
    理    由
一、證據能力部分：
    按被告以外之人於審判外之陳述，雖不符刑事訴訟法第159
    條之1至同條之4之規定，而經當事人於審判程序同意作為證
    據，法院審酌該言詞陳述或書面陳述作成時之情況，認為適
    當者，亦得為證據；當事人、代理人或辯護人於法院調查證
    據時，知有同法第159條第1項不得為證據之情形，而未於言
    詞辯論終結前聲明異議者，視為有前項之同意，刑事訴訟法
    第159條之5定有明文。查本判決以下所引用各項證據資料中
    屬於被告乙○○以外之人於審判外陳述之傳聞證據部分，被告
    、辯護人及檢察官於本院審理中均同意有證據能力（見本院
    111年度交簡上字第125號卷【下稱交簡上卷】第47、189、1
    90頁），且被告、辯護人及檢察官於調查證據時，已知其內
    容及性質，皆未於言詞辯論終結前聲明異議，本院審酌上開
    證據取得過程並無瑕疵，與本案待證事實間復具有相當關聯
    性，亦無證明力明顯過低之情，認為以之作為本案證據核屬
    適當，依前揭規定，應有證據能力；又以下所引用各項非供
    述證據，經查並無違反法定程序取得之情，依刑事訴訟法第
    158條之4規定反面解釋，亦應有證據能力。
二、認定犯罪事實所憑之證據及理由：
　㈠上開犯罪事實，業據被告於警詢、偵查及本院審理中均坦承
    不諱（見臺灣臺中地方檢察署110年度偵字第41144號卷【下
    稱偵卷】第11至15、101至103頁及交簡上卷第46、146、193
    頁），核與證人即告訴人丙○○於警詢及偵查中之證述情節（
    見偵卷第17至21、101至103頁）相符，並有澄清綜合醫院中
    港分院診斷證明書（見偵卷第23、25頁）、臺中市政府警察
    局道路交通事故初步分析研判表（見偵卷第29頁）、道路交
    通事故現場圖（見偵卷第31頁）、道路交通事故調查報告表
    ㈠、㈡（見偵卷第33、35頁）、臺中市政府警察局交通警察大
    隊第六分隊交通事故談話紀錄表（見偵卷第37、38頁）、案
    發現場照片（見偵卷第41至55頁）、臺中市政府警察局交通
    事故補充資料表（見偵卷第57頁）、監視器錄影畫面翻拍照
    片（見偵卷第61至63頁）、臺中市政府警察局道路交通事故
    肇事人自首情形紀錄表（見偵卷第65頁）、車輛詳細資料報
    表（見偵卷第69、71頁）等件在卷可稽，是被告上開之任意
    性自白與事實相符，足堪採信。從而，被告於上開時、地，
    因其前揭駕駛行為肇致本案車禍事故發生，並使告訴人因而
    受有上開傷害之事實，堪以認定。
　㈡按汽車起駛前應顯示方向燈，注意前後左右有無障礙或車輛
    行人；汽車變換車道時，應讓直行車先行，道路交通安全規
    則第89條第1項第7款、第98條第1項第6款分別定有明文。而
    上開規定為一般車輛駕駛人所應注意並確實遵守之事項，被
    告考領有普通小型車之駕駛執照一節，有道路交通事故調查
    報告表㈡（見偵卷第35頁）及證號查詢汽車駕駛人資料（見
    偵卷第73頁）附卷足憑，是被告對上開道路交通安全規則，
    自知悉甚詳，應當知所遵守。又案發時天候晴、日間自然光
    線、視距良好、柏油路面乾燥、無缺陷及障礙物等情，有道
    路交通事故調查報告表㈠（見偵卷第33頁）在卷可按，客觀
    上並無不能注意之情事，詎被告竟疏未注意及此，起駛後即
    貿然往內側車道行駛，因而肇致本案車禍事故發生，足徵被
    告就本案車禍事故之發生，顯有違反前述注意義務之過失。
    又告訴人因本案車禍事故受有上開傷害之事實，業如前述，
    是被告上開之過失行為與告訴人所受之傷害間，具有相當因
    果關係，堪以認定。
　㈢又按機車行駛之車道，無標誌或標線者，行駛在已劃分快慢
    車道之道路，雙向道路應在最外側快車道及慢車道行駛，道
    路交通安全規則第99條第1項第2款前段定有明文。查告訴人
    於案發時，係騎乘普通重型機車行駛在已劃分快慢車道之道
    路之內側快車道一節，業據告訴人於警詢及本院審理中供陳
    明確（見偵卷第18、19頁及交簡上卷第195、196頁），並有
    道路交通事故現場圖（見偵卷第31頁）、臺中市政府警察局
    交通警察大隊第六分隊交通事故談話紀錄表（見偵卷第37、
    38頁）、監視器錄影畫面翻拍照片（見偵卷第61至63頁）等
    件在卷可稽，足徵告訴人就本案車禍事故之發生，亦有騎乘
    普通重型機車在內側快車道行駛而違反道路交通安全規則第
    99條第1項第2款前段規定之情事，而臺中市政府警察局道路
    交通事故初步分析研判表記載：告訴人有未依規定車道行駛
    之肇事原因等語（見偵卷第29頁），亦同此認定，是告訴人
    就本案車禍事故之發生亦與有過失甚明。至臺中市政府警察
    局第六分局中華民國111年7月18日中市警六分偵字第111008
    6514號函暨檢附道路交通事故現場圖及現場照片雖記載：案
    發路段內快車道未有禁行機車標線等語（見交簡上卷第161
    至167頁），惟此僅係說明案發路段之內側快車道並無設有
    禁行機車之標線，並非代表機車即得在案發路段之內側快車
    道行駛，而機車是否得在案發路段之內側快車道行駛，當應
    依道路交通安全規則前揭規定予以認定，附此敘明。
　㈣綜上所述，本案事證明確，被告上開犯行洵堪認定，應予依
    法論科。　
三、論罪：
　㈠核被告所為，係犯刑法第284條前段之過失傷害罪。
  ㈡被告於肇事後，在有偵查犯罪職權之公務員發覺前，即向到
    達事故現場處理之警員坦承為肇事人，有臺中市政府警察局
    道路交通事故肇事人自首情形紀錄表1份（見偵卷第65頁）
    附卷足憑，足認被告對於未發覺之罪自首而接受裁判，核與
    自首要件相符，爰依刑法第62條前段規定減輕其刑。
四、檢察官循告訴人之請求提起上訴，其上訴意旨略以：告訴人
    因本案車禍事故受有頭部臉部擦傷、唇擦傷、裂齒、未明示
    側性手部擦傷、膝部擦傷、右側小腿擦傷等傷害，身受創傷
    甚巨，且被告於犯後未積極與告訴人商談和解，以為彌補，
    是被告犯後態度不良，原審量刑顯然過輕，請將原判決撤銷
    ，更為適當合法之判決等語。
五、撤銷改判之理由：
　　原審認被告犯行事證明確，予以論罪科刑，固非無見。惟查
    ，原審漏未審酌告訴人就本案車禍事故之發生亦與有過失，
    容有未洽，而原審就刑度之量定，已有審酌告訴人因本案車
    禍事故受有頭部臉部擦傷、唇擦傷、裂齒、未明示側性手部
    擦傷、膝部擦傷、右側小腿擦傷等傷害，及被告與告訴人因
    對賠償金額無共識，致未能達成和解等事項，是上訴人猶執
    前詞指摘原審量刑過輕云云，雖無理由，惟原審判決既有上
    開可議之處，即屬無可維持，自應由本院予以撤銷改判，以
    臻適法。
六、科刑：
　　爰審酌被告駕車疏未遵守交通規則，因而肇致本案車禍事故
    之發生，並使告訴人受有頭部臉部擦傷、唇擦傷、裂齒、未
    明示側性手部擦傷、膝部擦傷、右側小腿擦傷等傷害，應予
    非難；並考量被告犯後已坦承犯行，惟迄未與告訴人達成和
    解並賠償損失之犯後態度；另酌以被告前無任何犯罪之前科
    紀錄，有臺灣高等法院被告前案紀錄表1份（見交簡上卷第2
    3頁）附卷足憑，素行良好；兼衡以被告本案犯罪之情節、
    違反注意義務之程度、其與告訴人均為肇事因素、所生危害
    及其自陳碩士畢業之智識程度、家管、家中有公婆、先生與
    3名未成年子女、家境中等（見交簡上卷第197頁）等一切情
    狀，量處如主文所示之刑，並諭知易科罰金之折算標準，以
    資懲儆。
據上論斷，應依刑事訴訟法第455條之1第1項、第3項、第369條
第1項前段、第364條、第299條第1項前段，判決如主文。
本案經檢察官林宏昌提起公訴，檢察官王淑月提起上訴，檢察官
陳隆翔、甲○○到庭執行職務。
中　　華　　民　　國　　111 　年　　11　　月　　15　　日
                  刑事第十七庭  審判長法  官  林依蓉
　　　　　　　　　　　　　　　　　　　法  官  田雅心
　　　　　　　　　　　　　　　　　　　法  官  呂超群
以上正本證明與原本無異。
不得上訴。
　　　　　　　　　　　　　　　　　　　書記官  許丞儀
中　　華　　民　　國　　111 　年　　11　　月　　16　　日
附錄法條：
刑法第284條
因過失傷害人者，處1年以下有期徒刑、拘役或10萬元以下罰金
；致重傷者，處3年以下有期徒刑、拘役或30萬元以下罰金。